臺灣嘉義地方法院刑事判決
109年度交簡上字第86號
上  訴  人  臺灣嘉義地方檢察署檢察官
上  訴  人  
即  被  告  賴庭如


上列上訴人因被告過失傷害案件，不服本院中華民國109年10月2
2日109年度嘉交簡字第984號第一審刑事簡易判決（原偵查案號
：109年度偵字第5578號），提起上訴，本院管轄之第二審合議
庭判決如下：
    主  文
上訴駁回。
賴庭如緩刑參年，並應依附表所示方式，向被害人陳惠珍支付如
附表所示數額之損害賠償。
    事實及理由
一、本案經本院審理結果，認原審以被告賴庭如係犯道路交通管
    理處罰條例第86條第1 項、刑法第284 條前段之無照駕車過
    失傷害罪，並引用刑事訴訟法第449 條第1 項、第3 項、第
    454 條第1 項、第300條，道路交通管理處罰條例第86條第1
     項，刑法第2條第1項、第11條、第284條前段、第62條前段
    、第41條第1 項前段，刑法施行法第1 條之1第1項， 逕以
    簡易判決處刑，量處被告有期徒刑4月，如易科罰金，以新
    臺幣（下同）1,000 元折算1 日，其認事用法及量刑均無不
    當，應予維持，除證據部分補充「被告於本院準備程序及審
    理中之自白」、「戴德森醫療財團法人嘉義基督教醫院（下
    稱嘉義基督教醫院）109年12月24日戴德森字第1091200124
    號函1份」外，餘均引用原審判決書記載之事實、證據及理
    由（詳如附件）。
二、檢察官上訴意旨略以：被告無駕駛執照駕車，貿然向左偏行
    超車之疏失，造成告訴人受有左足踝挫傷併內踝撕裂傷神經
    損傷及皮膚壞死之傷害，對告訴人等造成之損害實屬至鉅。
    參酌本件車禍之肇事因素及被告尚未與告訴人和解之犯後態
    度，原審僅判處被告有期徒刑4月，得易科罰金，量刑顯然
    過輕，容有未符罪刑相當原則之處。再者，告訴人車禍後受
    有左足踝挫傷併內踝撕裂傷神經損傷及皮膚壞死之傷害，經
    緊急送醫急診住院並於109年1月4日施行神經修補手術，並
    於109年1月8日施行筋膜切除及植皮手術，術後持續追蹤，
    迄今仍未好轉，仍殘留神經學症狀為遺存障礙可能不會好，
    顯然符合刑法第10條第4項第6款之重傷害，原審量刑稍嫌過
    輕，又告訴人為息訟爭，於原審調解時讓步甚多，僅要求賠
    償40萬元，豈料被告均未提出願意賠償之金額，豈能稱為犯
    後態度良好。是原審量刑確有再行斟酌之必要，請將原判決
    撤銷，更為適當合法之判決等語。
三、至被告上訴意旨則以：因告訴人堅持被告要賠償40萬元，被
    告經濟能力差，在告訴人出院時已先預付3萬元，將於日後
    調解時扣除，非告訴人所稱沒有誠意，也非不對告訴人賠償
    。原審誤會被告犯罪後態度不佳，重判有期徒刑4月，實屬
    冤枉，請求將原判決改判，給予被告減輕其刑等語。
四、經查：
（一）按關於刑之量定，係實體法上賦予法院得為自由裁量之事
    項，如果法院已斟酌刑法第57條各款所列情狀，而未逾越法
    定刑度，或濫用其權限，即不得任意指摘為違法（最高法院
    72年度台上字第6696號、75年度台上字第7033號判例意旨參
    照）。準此，法官量刑，如非有上揭明顯違法之情事，自不
    得擅加指摘其違法或不當。原審以行為人之責任為基礎，審
    酌被告無適當之駕駛執照而駕車，因有前述過失行為，致告
    訴人受有傷害，所為並非可取，而其於犯後尚知坦承犯行，
    並符合自首之要件，然因雙方對於賠償金額、範圍未能達成
    共識，因此未能與告訴人成立和解、調解或進行賠償，兼衡
    以被告本案過失行為之態樣、告訴人所受傷勢程度並非輕微
    、被告事發後迄今之處理過程等情節，又被告先前未曾因刑
    事犯罪遭判刑及執行，有臺灣高等法院被告前案紀錄表可參
    ，素行良好，暨被告自陳智識程度、家庭生活狀況（見本院
    嘉交簡卷第66頁）等一切情狀，量處被告有期徒刑4月，並
    諭知易科罰金之折算標準，經核原審之認事用法並無違誤，
    量刑亦稱妥適，未見有不當之處，自應予維持。檢察官暨被
    告以前詞為由提起上訴，要無理由，均予駁回。
（二）此外，檢察官上訴意旨雖援引告訴人請求上訴之書狀，提
　　及本件告訴人所受傷害符合刑法第10條第4項第6款之重傷害
    一節。經本院向本件交通事故發生後對告訴人施以治療之嘉
    義基督教醫院函詢後，該院回覆略以：告訴人於109年1月4
    日至該院急診，經診斷告訴人有左足踝挫傷併內踝撕裂傷併
    神經損傷及皮膚壞死疾病，乃於當日住院治療並進行神經修
    補手術，同年月8日進行筋膜切除及植皮手術，於同年月17
    日出院，仍陸續於該院整形外科門診追蹤及治療。依告訴人
    門診追蹤情形，其左足踝目前無明顯運動功能上缺損，惟告
    訴人主訴其久站後，腳背及腳踝有明顯不適等情，及告訴人
    人之腳踝有一處皮膚壞死，雖經清創及補皮手術，然其邊緣
    仍有一處碰觸疼痛，其神經分布之腳背也感覺異常等情，研
    判可能為表皮神經損傷及殘留神經學症狀所致。告訴人已於
    109年12月2日進行神經分離手術，術後之恢復情形尚待門診
    觀察及追蹤等語，有該院109年12月24日戴德森字第1091200
    124號函1份在卷足參（見本院交簡上卷第89頁），可知告訴
    人目前之傷勢狀況，左足踝無明顯運動功能上之缺損，至其
    腳背、腳踝不適，經研判為表皮神經損傷及殘留神經學症狀
    部分，告訴人近期亦已手術治療，仍待術後追蹤，堪認本件
    告訴人所受傷害，依目前治療情形，尚未達「毀敗或嚴重減
    損一肢以上之機能」之程度，自難謂已屬重傷害，併此說明
    。
五、被告前未曾因故意犯罪受有期徒刑以上刑之宣告，有臺灣高
    等法院被告前案紀錄表1份存卷可考，其因一時不慎，致罹
    刑典，犯後已坦承犯行，且於本院審理期間，終與告訴人有
    所共識，雙方已達成調解，被告允諾將賠償告訴人38萬元（
    含體傷、車損，不含強制險），除被告於109年1月16日先行
    給付3萬元外，達成調解當日被告再給付25萬元，所餘10萬
    元部分，告訴人同意令被告分期給付，被告並獲得告訴人之
    諒解，不再追究被告之刑事責任等情，有本院109年度司交
    簡上附民移調字第4號調解筆錄影本、3萬元給付證明、25萬
    元之匯款單據各1份附卷為憑（見本院交簡上卷第111至112
    、115、117頁），堪認被告已竭能彌補告訴人所受之損害，
    且被告於庭訊中對其犯行或過失情節均無爭執，表露悔意，
    是認被告未來應當知所警惕，故宜使被告有再一次機會，使
    其能自行改過，因認尚無逕對被告施以短期自由刑之必要，
    爰依刑法第74條第1項第1款規定，諭知緩刑3年。末按緩刑
    宣告，得斟酌情形，命犯罪行為人向被害人支付相當數額之
    財產或非財產上之損害賠償，刑法第74條第2 項第3 款亦有
    明文。查被告已與告訴人達成調解，同意依附表所示方式向
    告訴人支付如附表所示數額之損害賠償，已據前載。為使告
    訴人獲得更充分之保障，並督促被告履行債務，以確保被告
    緩刑之宣告能收具體之成效，爰參酌被告與告訴人所達成之
    調解條件，依刑法第74條第2 項第3 款之規定，命被告履行
    如主文第2 項後段所示之內容，以觀後效。倘被告未遵循本
    院所諭知如主文第2 項所示之緩刑期間之負擔，情節重大者
    ，檢察官得依刑事訴訟法第476條、刑法第75條之1第1項第4
    款之規定，聲請撤銷前開緩刑之宣告，併此指明。
據上論斷，應依刑事訴訟法第455 條之1 第3 項、第368 條、第
373 條，刑法第74條第1 項第1 款、第2 項第3 款，判決如主文
。
本案經檢察官呂雅純偵查後聲請以簡易判決處刑及提起上訴，由
檢察官徐鈺婷到庭執行職務。
中　　華　　民　　國　　110 　年　　1 　　月　　28　　日
                  刑事第六庭  審判長法　官 王慧娟
　　　　　　　　　                  法  官 官怡臻   
　　　　　　　　　                  法  官 李東益
以上正本證明與原本無異。
本件不得上訴。
中　　華　　民　　國　　110 　年　　1 　　月　　28　　日
                                    書記官 陳雪鈴
附錄本案論罪科刑法條：
道路交通管理處罰條例第86條第1項
汽車駕駛人，無駕駛執照駕車、酒醉駕車、吸食毒品或迷幻藥駕
車、行駛人行道或行經行人穿越道不依規定讓行人優先通行，因
而致人受傷或死亡，依法應負刑事責任者，加重其刑至二分之一
。
中華民國刑法第284條
因過失傷害人者，處1年以下有期徒刑、拘役或10萬元以下罰金
；致重傷者，處3年以下有期徒刑、拘役或30萬元以下罰金。
附表：
給付對象 給付金額 給付方式 陳惠珍 新臺幣38萬元（含體傷、車損，不含汽機車強制責任理賠金） 1.於109 年1月16日給付3萬元（業已   給付）。 2.於109年12月10日給付25萬元（業   已給付）。 3.自110年1月10日起至111年11月10日止，按月給付4200元，111年12月10日給付3400元至全部清償完畢為止，如有一期不履行，視為全部到期。給付方式為匯款至陳惠珍指定之京城銀行中埔分行帳號000000000000號帳戶。 
附件：
臺灣嘉義地方法院刑事簡易判決　　　109年度嘉交簡字第984號 聲　請　人　臺灣嘉義地方檢察署檢察官 被　　　告　賴庭如   上列被告因過失傷害案件，經檢察官聲請以簡易判決處刑（109年度偵字第5578號），本院判決如下：     主    文 賴庭如犯無照駕車過失傷害罪，處有期徒刑肆月，如易科罰金， 以新臺幣壹仟元折算壹日。     犯罪事實 一、賴庭如未領有普通重型機車駕駛執照或得駕駛普通重型機車     之其他駕駛執照，其於民國109 年1 月4 日上午，騎乘車牌   &0000; 號碼000-000 號普通重型機車沿嘉義市東區未劃分向線或分     向限制線之宣信街由北往南方向行駛，於該日上午9 時54分     許行經宣信街、吳鳳南路25巷之無設置號誌之交岔路口處附     近，原應注意對面有來車交會者，不得超車，且依當時天候     晴、時值日間有自然光線、該處為柏油路面，路面乾燥、無     障礙物或缺陷，視距良好，客觀上並無不能注意之情事，竟     疏未注意而貿然向左偏行欲超越前車，適陳惠珍騎乘車牌號   &0000; 碼000-000 號普通重型機車沿嘉義市東區宣信街由南往北方     向行駛而至，見狀閃避不及，2 車發生擦撞，陳惠珍所騎乘     機車之側柱因此摩擦、鉤傷其左腳踝，致受有左足踝挫傷併     內踝撕裂傷併神經損傷及皮膚壞死之傷害。嗣經警據報到場     處理，賴庭如在未經有偵查犯罪職權之機關或公務員發覺前     ，即主動向到場處理之警員表示其為肇事人，而自首接受裁     判。案經陳惠珍訴由嘉義市政府警察局第二分局報告臺灣嘉     義地方檢察署檢察官偵查後聲請以簡易判決處刑。 二、本案證據：   ㈠被告賴庭如於警詢、交通事故談話之供述，及於偵訊、本院     訊問時之自白。   ㈡證人即告訴人陳惠珍於警詢、交通事故談話時之證述。   ㈢告訴人提出戴德森醫療財團法人嘉義基督教醫院診斷證明書     、道路交通事故現場圖、道路交通事故調查報告表㈠㈡、現     場與車輛外觀照片、告訴人傷勢照片、監視器畫面截圖、公     路監理電子閘門查詢資料列印、交通部公路總局嘉義區監理     所109 年10月20日嘉監鑑字第1090237589號函檢附109 年7     月23日嘉監鑑字第1090196703號函與鑑定意見書。 三、按汽車駕駛人，無駕駛執照駕車、酒醉駕車、吸食毒品或迷     幻藥駕車、行駛人行道或行經行人穿越道不依規定讓行人優     先通行，因而致人受傷或死亡，依法應負刑事責任者，加重     其刑至2 分之1 ，道路交通管理處罰條例第86條第1 項定有     明文，而該規定係就刑法第276 條之過失致人於死罪、同法     第284 條之過失傷害（及致重傷）罪之基本犯罪類型，對於     加害人為汽車駕駛人，於從事駕駛汽車之特定行為時，無駕     駛執照駕車，因而致人受傷或死亡之特殊行為要件予以加重     處罰，已就上述刑法第276 條、第284 條各罪犯罪類型變更     之個別犯罪行為予以加重，而成另一獨立之罪名，自屬刑法     分則加重之性質。而被告自承其僅領有普通小客車、輕型機     車駕照，未領有普通重型機車駕駛執照或得駕駛該性質車輛     之其他駕駛執照（見本院卷第64頁），並有公路監理電子閘     門列印資料可佐（見本院卷第45、47頁），其於本件事故發     生時，既未領有普通重型機車駕駛執照或得駕駛該性質車輛     之其他駕駛執照，則其騎乘上開普通重型機車上路，仍屬「     無駕駛執照駕車」，其因有前述過失致告訴人受傷，核其所     為，係犯道路交通管理處罰條例第86條第1 項、刑法第284     條前段之無照駕車過失傷害罪。原聲請簡易判決處刑書漏未     審酌被告無照駕車之情節，而認被告所犯為僅係犯刑法第28     4 條前段之過失傷害罪，然依前述，被告本案所為因係無照     駕駛，而有道路交通管理處罰條例第86條第1 項前段規定之     適用，本院於訊問程序中已就上開變更後之罪名向被告告知     ，供其為訴訟上之答辯或主張，且因此部分之基本社會事實     同一，爰依法變更起訴法條。再被告於到場處理員警發覺前     ，向據報前往現場處理之警員表示其為肇事人而自首接受裁     判，有嘉義市政府警察局道路交通事故肇事人自首情形紀錄     表可參（見偵卷第11頁），是被告所為合於自首之要件，爰     依刑法第62條前段之規定，予以減輕其刑。又被告同有道路     交通管理處罰條例第86條第1 項、刑法第62條之加重、減輕     事由，爰依法先加重後減輕其刑。 四、爰以行為人之責任為基礎，並審酌被告無適當之駕駛執照而     駕車，因有前述過失行為，致告訴人受有傷害，所為並非可     取，而其於犯後尚知坦承犯行，並符合自首之要件，然因雙     方對於賠償金額、範圍未能達成共識，因此未能與告訴人成     立和解、調解或進行賠償，兼衡以被告本案過失行為之態樣     、告訴人所受傷勢程度並非輕微、被告事發後迄今之處理過     程等情節，又其先前未曾因刑事犯罪遭判刑及執行，有臺灣     高等法院被告前案紀錄表可參，素行良好，暨其自陳智識程     度、家庭生活狀況（見本院卷第66頁）等一切情狀，量處如     主文所示之刑，並諭知易科罰金之折算標準。 五、依刑事訴訟法第449 條第1 項、第3 項、第454 條第1 項、     第300 條，道路交通管理處罰條例第86條第1 項，刑法第2     條第1 項、第11條、第284 條前段、第62條前段、第41條第     1 項前段，刑法施行法第1 條之1 第1 項，逕以簡易判決處     刑如主文。 六、如不服本判決，得於判決書送達之日起20日內，以書狀敘述     理由，向本院提起上訴（須附繕本）。 本案經檢察官呂雅純聲請簡易判決處刑。 中    華    民    國   109    年    10    月    22    日                   嘉義簡易庭  法  官  郭振杰 上列正本證明與原本無異。 如不服本判決，應於判決送達後20日內向本院提出上訴狀（應附 繕本）。告訴人或被害人如對於本判決不服者，應具備理由請求 檢察官上訴，其上訴期間之計算係以檢察官收受判決正本之日期 為準。 中    華    民    國   109    年    10    月    22    日                               書記官  王嘉祺